【裁判字號】    97,易,3296
【裁判日期】    971008
【裁判案由】    詐欺
【裁判全文】
臺灣臺中地方法院刑事判決              97年度易字第3296號
公  訴  人  臺灣臺中地方法院檢察署檢察官
被      告  丙○○
上列被告因詐欺案件，經檢察官提起公訴（九十七年度偵字第一
三二七八號），本院判決如下：
    主    文
丙○○幫助意圖為自己不法之所有，以詐術使人將本人之物交付
，處有期徒刑肆月，如易科罰金，以新臺幣壹仟元折算壹日。
    犯罪事實
一、丙○○明知金融機構帳戶之存摺及提款卡係供自己使用之重
    要理財工具，關係個人財產、信用之表徵，且可預見存摺、
    提款卡及其密碼如交予他人使用，而未加以闡明正常用途，
    極易被利用為與財產有關之犯罪工具，竟仍不顧他人可能遭
    受財產上損害之危險，而基於縱若其金融機構帳戶被利用作
    為詐欺取財，並不違背其本意之幫助犯意，於民國（下同）
    九十七年五月四日至同年月十日間之某日，在不詳地點，同
    時將其分別向臺中大肚郵局、臺中商業銀行大肚分行所申設
    開立第00000000000000、000000000000號帳戶之提款卡（包
    括密碼），交付予不詳姓名成年人使用。該不詳姓名成年人
    或所屬詐欺集團成員取得丙○○所有上開臺中大肚郵局、臺
    中商業銀行大肚分行帳戶之提款卡（包括密碼）後，即意圖
    為自己不法之所有，於(一)九十七年五月十日下午五時三十分
    許，先由該詐欺集團某姓名年籍不詳之成員自稱東森購物員
    工撥打電話予己○○，向己○○佯稱：渠先前東森購物的商
    品扣款有問題等語，隨即再由另一成員自稱銀行行員撥打電
    話予己○○，向己○○佯稱：需至提款機操作，並轉英文介
    面才能把之前分期付款重覆扣款的問題解決等語，使己○○
    信以為真而陷於錯誤，遂依該成員指示，於同日下午六時十
    五分許，將一萬七千零三十三元匯入丙○○所有上開臺中大
    肚郵局帳戶。該姓名年籍不詳之成年人或所屬詐欺集團成員
    隨即於當日利用提款卡領出所詐得上開款項。(二)九十七年五
    月十日下午七時許，由該詐欺集團某姓名年籍不詳之成員自
    稱郵政人員撥打電話予丁○○，向丁○○佯稱：渠先前東森
    購物時誤選用分期付款模式，需依指示操作提款機取消等語
    ，使丁○○信以為真而陷於錯誤，遂依該成員指示，於同日
    下午七時四十五分許，在台北縣三芝鄉○○路十七號三芝郵
    局，將二萬九千九百八十七元匯入丙○○所有上開臺中大肚
    郵局帳戶。該姓名年籍不詳之成年人或所屬詐欺集團成員隨
    即於當日利用提款卡領出所詐得上開款項。(三)九十七年五月
    十日晚上九時三十五分許，先由該詐欺集團某姓名年籍不詳
    之成年女子撥打電話予甲○○，向甲○○佯稱：渠帳戶被扣
    款，之前網路拍賣交易方式因公司員工疏失誤改為分期付款
    等語，隨即再由另一成員自稱玉山銀行人員撥打電話予甲○○，向甲○○佯稱：需依指示操作去ATM轉帳等語，使甲○○信以為真而陷於錯誤，遂依該成員指示，於同日晚上十時
    十五分許，至台北縣新莊市○○路○段六十五號玉山銀行北
    新莊分行，將一萬五千七百十七元（含手續費十七元）匯入
    丙○○所有上開臺中商業銀行大肚分行帳戶。該姓名年籍不
    詳之成年人或所屬詐欺集團成員隨即於當日利用提款卡領出
    所詐得上開款項。(四)九十七年五月十日晚上九時四十七分許
    ，由該詐欺集團某姓名年籍不詳之成員自稱東森購物員工撥
    打電話予乙○○，向乙○○佯稱：渠先前東森購物誤選用分
    期付款方式，需依指示操作提款機作更改等語，使乙○○信
    以為真而陷於錯誤，遂依該成員指示，於同日晚上十時二十
    分許，至台中縣神岡鄉○○路四號神岡郵局，將二萬九千九
    百八十八元匯入丙○○所有上開臺中商業銀行大肚分行帳戶
    。該姓名年籍不詳之成年人或所屬詐欺集團成員隨即於當日
    利用提款卡領出所詐得上開款項。(五)九十七年五月十日晚上
    九時四十分許，先由該詐欺集團某姓名年籍不詳之成員自稱
    東森購物人員撥打電話予戊○○，向戊○○佯稱：渠先前東
    森購物分期付款有錯誤，要將帳戶凍結等語，隨即再由另一
    成員自稱中國信託服務人員撥打電話予戊○○，向戊○○佯
    稱：需依指示操作去提款機查詢餘額等語，使戊○○信以為
    真而陷於錯誤，遂依該成員指示，於同日晚上十時二十一分
    許，在苗栗縣苗栗市○○路一三七八號萊爾富超商內，接續
    將九千九百九十九元、二千二百二十二元，合計一萬二千二
    百二十一元匯入丙○○所有上開臺中商業銀行大肚分行帳戶
    。該姓名年籍不詳之成年人或所屬詐欺集團成員隨即於當日
    利用提款卡領出所詐得上開款項。嗣分別經己○○、丁○○
    、甲○○、乙○○、戊○○發覺受騙，並報警處理，為警循
    線查獲。
二、案經臺北縣政府警察局三重分局報請臺灣臺中地方法院檢察
    署檢察官偵查起訴。
    理    由
一、按被告以外之人於審判外之陳述，雖不符前四條之規定，而
    經當事人於審判程序同意作為證據，法院審酌該言詞陳述或
    書面陳述作成時之情況，認為適當者，亦得為證據。當事人
    、代理人或辯護人於法院調查證據時，知有第一百五十九條
    第一項不得為證據之情形，而未於言詞辯論終結前聲明異議
    者，視為有前項之同意，刑事訴訟法第一百五十九條之五定
    有明文。經查證人即被害人己○○、丁○○、甲○○、乙○○、戊○○於警詢時之指證述，被告及檢察官在本院準備程
    序中均未爭執其證據能力，且均未於本案言詞辯論終結前聲
    明異議，本院審酌證人即被害人己○○、丁○○、甲○○、
    乙○○、戊○○於警詢時之指證述，係於案發後就其等親身
    經歷之事實所為，且依其等陳述作成時之情況，並無不適當
    之情形，依刑事訴訟法第一百五十九條之五第二項規定，均
    有證據能力，合先敘明。
二、訊之被告丙○○固坦承有向臺中大肚郵局、臺中商業銀行大
    肚分行申設開立第00000000000000、000000000000號帳戶，
    並取得存摺、提款卡（包括密碼）等情，然矢口否認有何幫
    助詐欺取財犯行，辯稱：伊於九十七年五月七日或八日外出
    時將上開臺中大肚郵局、臺中商業銀行大肚分行帳戶之提款
    卡連同手機放在褲子後面的口袋，本來是要去查詢該二帳戶
    是否還有餘額，但半路上接到男朋友的電話，就直接與伊男
    朋友一起去大賣場買東西，該二帳戶之提款卡可能這時候弄
    丟了，而該二帳戶之提款卡係用套子裝在一起，密碼則寫在
    套子上面，並未將該二帳戶之提款卡（包括密碼）交付予他
    人使用云云。惟查己○○、丁○○、甲○○、乙○○、戊○○因誤信詐欺集團成員所提供之上開詐騙訊息，以致陷於錯
    誤，而分別於上揭時地各將上開款項匯至被告所有上開臺中
    大肚郵局、臺中商業銀行大肚分行帳戶，該詐欺集團成員隨
    即各於當日利用提款卡領出所詐得上開款項等情，業據證人
    即被害人己○○、丁○○、甲○○、乙○○、戊○○分別於
    警詢時指證述綦詳，並有被害人己○○提出之合作金庫自動
    櫃員機交易明細單影本一紙、被害人甲○○提出之玉山銀行
    北新莊分行活期儲蓄存款存摺封面及內頁轉帳明細影本各一
    紙、被害人乙○○提出之郵政自動櫃員機交易明細表影本一
    紙、被害人戊○○提出之郵政自動櫃員機交易明細表影本二
    紙、被告所有上開臺中大肚郵局帳戶之開戶基本資料及客戶
    歷史交易清單影本一份、被告所有上開臺中商業銀行大肚分
    行之開戶基本資料及交易明細影本一份附卷可憑。且依卷附
    被告所有上開臺中大肚郵局帳戶之客戶歷史交易清單、臺中
    商業銀行大肚分行帳戶之交易明細所載，其於九十七年五月
    四日向臺中大肚郵局提款一千零六元（含手續費六元）後，
    存款僅剩一百二十四元，另臺中商業銀行大肚分行帳戶自九
    十七年一月一日起均無存提資料，存款亦僅六十七元，衡情
    被告豈有不知該二帳戶內已無何存款，則被告辯以外出時攜
    帶該二帳戶之提款卡欲查詢是否仍有餘額以致遺失云云，實
    與常情有違。況金融機構帳戶之提款卡（包括密碼），僅供
    本人存提款項使用，具有專屬性，若謂不詳姓名成年人或所
    屬詐欺集團成員在未徵得被告同意使用之情況下，即指示被
    害人匯款至其所有上開臺中大肚郵局、臺中商業銀行大肚分
    行帳戶，則經被告及時發現遺失申請掛失該帳戶之提款卡（
    包括密碼），被害人所匯入之款項即無從領取，豈不白忙一
    場，亦與經驗法則相悖。參以依卷附被告所有上開臺中大肚
    郵局帳戶之客戶歷史交易清單、臺中商業銀行大肚分行帳戶
    之交易明細所載，其於九十七年五月四日向臺中大肚郵局提
    款一千零六元（含手續費六元）後，迄九十七年五月十日即
    分別有四筆【包括被害人己○○、丁○○所分別匯入一萬七
    千零三十三元、二萬九千九百八十七元之二筆】不明款項匯
    入，另臺中商業銀行大肚分行帳戶於九十七年五月十日分別
    有六筆【包括被害人甲○○、乙○○、戊○○所分別匯入一
    萬五千七百十七元（含手續費十七元）、二萬九千九百八十
    八元、九千九百九十九元、二千二百二十二元之四筆】不明
    款項匯入，並均於匯入當日以提款卡提領一空，益徵被告所
    有上開臺中大肚郵局、臺中商業銀行大肚分行帳戶之提款卡
    （包括密碼），應係其於九十七年五月四日至同年月十日間
    之某日，在不詳地點，同時將之交付予不詳姓名成年人使用
    無疑，是被告上開所辯，無非事後卸責之詞，不足採信。次
    查被告係七十三年六月十八日出生之成年人，具相當之社會
    經驗，對不詳姓名成年人何以須用其所有上開臺中大肚郵局
    、臺中商業銀行大肚分行帳戶，豈能無疑？且自政府開放金
    融機構申請設立以來，金融機構大量增加，使一般人申請存
    款帳戶極為容易、便利，故除非充作犯罪使用，一般並無使
    用他人金融機構帳戶之必要。而坊間新聞媒體，對於不肖犯
    罪集團，經常利用大量取得之金融機構帳戶，作為詐欺或恐
    嚇取財工具，亦多所報導，被告對此應知之甚詳，竟仍同時
    將其所有上開臺中大肚郵局、臺中商業銀行大肚分行帳戶之
    提款卡（包括密碼），交付予不詳姓名成年人使用，該不詳
    姓名成年人或所屬詐欺集團成員果據以作為詐欺取財匯款之
    工具，被告自有幫助該不詳姓名成年人或所屬詐欺集團成員
    詐欺取財之不確定故意。本件事證明確，被告犯行堪以認定
    。
三、按刑法上之故意，以行為人對於構成犯罪之事實，包括犯罪
    客體、行為、結果等均有具體確定認識，並有意使其發生者
    為確定故意，而行為人對於構成犯罪之事實，雖無具體確定
    認識，但已預見其發生，且其發生不違背其本意者，則為不
    確定故意。又行為人基於幫助他人犯罪之意思，為促成他人
    犯罪而為犯罪構成要件以外之行為，為幫助犯。本件被告同
    時將其所有上開臺中大肚郵局、臺中商業銀行大肚分行帳戶
    之提款卡（包括密碼），交付予不詳姓名成年人使用，該不
    詳姓名成年人或所屬詐欺集團成員嗣據以作為詐欺取財匯款
    之工具，此既不違背被告當初交付該二帳戶提款卡（包括密
    碼）之本意，且係參與提供取得詐欺取財犯罪所得款項之工
    具，對此犯行施以助力，為詐欺取財罪構成要件以外之行為
    ，應以詐欺取財罪之幫助犯論之。核被告所為，係犯刑法第
    三十條第一項、第三百三十九條第一項之幫助詐欺取財罪。
    被告幫助不詳姓名成年人或所屬詐欺集團成員犯詐欺取財罪
    ，為幫助犯，應按正犯之刑減輕之。又被告以一行為同時交
    付其所有上開臺中大肚郵局、臺中商業銀行大肚分行帳戶之
    提款卡（包括密碼）供詐欺集團從事詐欺取財匯款使用，並
    侵害上開五位被害人之財產法益，為想像競合犯，應依刑法
    第五十五條前段之規定，從一重處斷。爰審酌被告提供其個
    人所申請之上開臺中大肚郵局、臺中商業銀行大肚分行帳戶
    予詐欺集團作為詐欺取財之匯款帳戶使用，助長犯罪之不良
    風氣，幫助犯罪者隱匿真實身份，增加檢警犯罪偵查之困難
    性，不肖之徒，則爭相倣傚，藉此手段詐財，日益猖獗，致
    使受害民眾不斷增加，若不針對提供人頭帳戶者，予以適度
    之刑罰，顯然無法抑制該類型犯罪之發生，暨被告迄未賠償
    被害人己○○、丁○○、甲○○、乙○○、戊○○之損害，
    並兼衡酌被告本身並未實際參與詐欺取財之犯行，可責難性
    較為輕微，與被告犯罪後矢口否認犯行，態度尚非良好等一
    切情狀，量處如主文所示之刑，並諭知易科罰金之折算標準
    ，以示懲儆。
四、據上論斷，應依刑事訴訟法第二百九十九條第一項前段，刑
    法第三十條第一項前段、第三百三十九條第一項、第三十條
    第二項、第五十五條、第四十一條第一項前段，刑法施行法
    第一條之一，判決如主文。
本案經檢察官黃元亨到庭執行職務。
中    華    民    國    97    年    10    月    8     日
                  刑事第二庭  審判長法  官  曾佩琦
                                    法  官  許金樹
                                    法  官  朱光國
上正本證明與原本無異。
如不服本判決，應於收受送達後10日內向本院提出上訴書狀（應
敘述具體理由並附繕本）。
上訴書狀如未敘述理由，應於上訴期間屆滿後20日內補提理由書
於本院。
                                    書記官  張孝妃
中    華    民    國    97    年    10    月    8     日
附錄論罪科刑法條
刑法第339條第1項：
意圖為自己或第三人不法之所有，以詐術使人將本人或第三人之
物交付者，處5年以下有期徒刑、拘役或科或併科1千元以下罰金
。


司法院資訊處製作；財團法人民間司法改革基金會備份。
